# 请教陈版主：关于破产重整时被管理人收购股权

提问人：jasonxwj 时间：2014-09-15 20:49:15
A公司资不抵债，向法院申请破产重整。经过公开招募潜在投资者的方式，最终确定B作为投资人参与A的重整。经法院认可，除法定需100%清偿债务外，小额普通债务以70%清偿；大额普通债务以30%清偿，但大额普通债务的清偿比重会受到后期的债权回收的影响而做调整。 另外，在破产重整时查实，A存在较多债权回收性较差，故于破产重整期间计提坏账准备。
破产重整期为2011.1.1-2013.12.31；工商变更为2011.3.1.公司在上述期间内均未入账。在2014.1.1，公司根据最后破产重整结果，并核销2011.1.1全部债务后，形成的破产重整收益一次性计入 2014 年营业外收入。另外，管理人于2014.1月将2011.1.1日的债权的尚未收回部分进行拍卖，并将拍卖损失一次性计入 2014 年营业外支出。基于以上，2011.1.1的债权债务于 2014 年已全部处置。
想问下，在IFRS准则下以及PRC准则下：
1 ）A公司破产重整的损失/收益应该于什么时点确认？可以于2011.1.1根据那时候的数据入账吗？还是需要等破产重整结束后，根据最终结果入账？ 2 ）B公司的收购A的股权，计算确认商誉应按什么时点的？该如何计算。。。。 3 ）一般破产重整的结果是账面债务都为 0 ？基于“所回收的债权只是会增加大额普通债务的清偿比重”这个概念。。。。那债权呢？

回答人：chenyiwei
根据《企业会计准则第 22 号——金融工具确认和计量》第二十六条规定：“金融负债的现时义务全部或部分已经解除的，才能终止确认该金融负债或其一部分。企业将用于偿付金融负债的资产转入某个机构或设立信托，偿付债务的现时义务仍存在的，不应当终止确认该金融负债，也不能终止确认转出的资产。”因此能否终止确认这些负债并确认债务重组收益，关键在于其现时义务是否已经解除。 根据《企业破产法》第九十三条规定，“债务人不能执行或者不执行重整计划的，人民法院经管理人或者利害关系人请求，应当裁定终止重整计划的执行，并宣告债务人破产。人民法院裁定终止重整计划执行的，债权人在重整计划中作出的债权调整的承诺失去效力。债权人因执行重整计划所受的清偿仍然有效，债权未受清偿的部分作为破产债权。”第九十四条规定：“按照重整计划减免的债务，自重整计划执行完毕时起，债务人不再承担清偿责任。”这些规定表明，在重整计划尚未执行完毕之前，仍然存在因重整计划未获得执行而导致债权人可不受原先已作出的债权调整承诺的约束；同时只有在重整计划执行完毕之后，债务人对所减免债务的现时义务才解除。因此，即使对于已经以现金方式清偿完毕的债务，也要等到法院裁定重整计划执行完毕时，才能确认债务重组收益。 上述结论在证监会前几年发布的上市公司执行新会计准则监管报告中也有同样观点。
在破产重整完成后，A公司应成为“净壳”，即不构成企业合并准则所指的“业务”，因此对B而言，收购时不会形成商誉。

提问人：zengfengxia 时间：2016-06-28 16:46:35
陈版，某上市公司进入破产重整，公司已被破产管理人接管，根据破产法第 46 条规定，“未到期的债权，在破产申请受理时视为到期。附利息的债权自破产申请受理时起停止计息”，若按非持续经营假设编制报表，我理解应当据此确认各项债务的账面金额并不对其后续计量。 但该上市公司拟进行重组，大股东将其持有的其他业务资产注入上市公司，因此，上市公司继续以持续经营假设编制中期报告，我理解不能依据破产法第 46 条的规定将其账面以摊余成本计量的各项负债自破产受理日后不计提利息，不后续计量，而应当继续按原合同确定的各项义务进行会计处理，如果相关债务的清偿系以债转股的形式完成，而债的金额以破产债权的申报金额确认，按前述会计处理会确认债务重组收益，对企业而言，这个收益来源于重组完成之前企业确认的亏损，因此存在分歧。 请陈版解惑。

回答人：chenyiwei
是否应当区分债权人为大股东的债务和对一般非关联方的债务？并考虑大股东资产注入的可行性，重新考虑持续经营假设的恰当与否？

提问人：zengfengxia 时间：2016-06-29 10:10:52
谢谢陈版！ 1 、陈版回复中提到的区分大股东债权和非关联方债权应如何理解？后续计量会有不同的考虑？ 2 、大股东注入资产构成重大资产重组，需监管部门审批，具有不确定性，陈版认为不应当继续适用持续经营假设，这个时候公司只能编制破产清算目的的财务报告？ 3 、若重组已获得监管部门审批，在持续经营的前提下，相关负债的后续计量应如何考虑？

回答人：chenyiwei
1 、是。 2 、应基于非持续经营基础编制报表。 3 、应根据截至目前已获得的信息合理估计最终的偿债方案，据此确定是否继续计提利息等。

提问人：zengfengxia 时间：2016-06-30 10:17:04
谢谢陈版，还是有些疑惑 1 、大股东债权和非关联方债权后续计量的不同考虑是基于什么？从破产管理人的角度，都是作为破产债权申报的。 2 、仅仅是因为重大资产重组审批的不确定性，管理层认定的持续经营假设存在明显的不恰当吗？ 3 、破产法第 46 条的生效，是不是可以理解为与原债权人之间的合同义务已经进行了修订，因此按修订后的合同义务后续计量？

回答人：chenyiwei
主要考虑是：在你的案例中，大股东是重组进程的主导方，因此可以通过对重组进程的主导改变这些负债的最终需偿还金额，以及产生其他债务人无法获得的影响力。

提问人：zengfengxia 时间：2016-07-01 15:55:45
谢谢陈版！ 破产法第 46 条的生效可以理解为企业与债权人之间合同义务的修订，并据以对其后续计量（假设持续经营假设可以认可）？

回答人：chenyiwei
一定程度上可以这样理解，但建议咨询律师确认。会计上需对实际利率法下的计量基础进行调整，按 22 号准则中修改金融负债条件的相关规定处理，不排除需重新确认一项新负债并终止确认原负债。